臺灣屏東地方法院刑事判決　　　　　　　 95年度易字第645號
公　訴　人　臺灣屏東地方法院檢察署檢察官
被　　　告　甲○○
上列被告因傷害等案件，經檢察官提起公訴（95年度偵字第5230
號），本院判決如下：
    主  文
甲○○以強暴妨害人行使權利，處有期徒刑肆月，減為有期徒刑
貳月，如易科罰金，以新台幣壹仟元折算壹日，扣案之鋤頭壹支
沒收。又以加害生命、身體之事，恐嚇他人致生危害於安全，處
有期徒刑肆月，減為有期徒刑貳月，如易科罰金，以新台幣壹仟
元折算壹日，扣案之鋤頭壹支沒收。應執行有期徒刑肆月，如易
科罰金，以新台幣壹仟元折算壹日，扣案之鋤頭壹支沒收。
    事  實
一、甲○○與乙○○係鄰居關係，雙方因屏東縣新園鄉○○段34
    0 之1 號土地上之私設道路界限問題不睦，於民國95年7 月
    3 日17時許，乙○○下班駕駛車牌號碼VF—5783號自小客車
    回家，行經上述私設道路前時（即屏東縣新園鄉○○村○○
    路108 號前），甲○○基於以強暴妨害人行使權利之犯意持
    鋤頭1 支，攔住乙○○所駕駛之上開自小客車長達三十多分
    鐘，期間並以鋤頭敲打許車之保險桿，並基於恐嚇之犯意，
    恫稱：「你只要走出車門，我就給你斷手斷腳，你要養妻小
    ，我不用，即使被關4 、5 個月也沒有關係」等語，致使乙○○心生畏懼不敢下車，乃以電話報警，甲○○見乙○○駕
    駛座之車窗未關上，乃又基於傷害之故意，趁乙○○以電話
    報警之際，持鋤頭柄由車窗伸入，攻擊乙○○之左胸及左手
    ，致使乙○○受有胸部挫傷、左肘挫傷、左上臂瘀血之傷害
    （傷害部分，業經乙○○當庭撤回告訴），事後經警員到場
    處理，甲○○乃主動提出鋤頭1 支扣案。
二、案經乙○○訴由屏東縣警察局東港分局報告臺灣屏東地方法
    院檢察署檢察官偵查起訴。
    理  由
一、按被告以外之人於審判外之言詞或書面陳述，不得作為證據
    ，刑事訴訟法第159 條第1 項定有明文。本件告訴人即證人
    乙○○於警詢中之供述，屬被告以外之人於審判外之言詞陳
    述，被告明示不同意作為證據使用，依上開法條規定，自不
    得作為證據。再按證人依法應具結而未具結者，其證言不得
　　作為證據，刑事訴訟法第158 條之3 亦定有明文。本件證人
  　乙○○於95年9 月12日偵查中之供述，並未以證人身分依法
    具結，自不得作為證據。
二、訊據被告甲○○雖坦承有於上揭時、地攔住被害人乙○○駕
    駛車牌號碼VF—5783號自小客車之事實，惟否認有何強制、
    恐嚇之犯行，辯稱：伊並沒有對被害人乙○○說要斷手斷腳
    ，本件是因為乙○○先徒手毆打他的頭部，因此才拿出鋤頭
    出來攔住被害人的車子，並沒有用鋤頭毆打乙○○等語。經
    查：
  (一)上開犯罪事實，業據被害人乙○○於本院審理時證稱：「他
    將我攔住，然後拿鋤頭敲我的保險桿，又出言恐嚇我，他說
    只要我走出車門，就要讓我斷手斷腳，又說我有兒子要養，
    他不用，被關也沒關係，然後被告趁我報警的時候，就用鋤
    頭從駕駛座伸進來撞擊我的左胸部，後來我有接通警察，我
    是打110 ，我當時在電話中有跟警察說我受到攻擊。」，且
    被害人被被告打傷後，即在車內以手機錄影方式錄下被告之
    部分犯行，並當庭提出供本院勘驗，經本院勘驗結果，該錄
    影時間長度約1 分58秒，依錄影內容所示，被告地確於上開
    犯罪事實所述之時間、地點，手持鋤頭站在被害人車前，擋
    住被害人車子，被害人則坐於車內，雙方發生數次口角衝突
    ，上開勘驗結果，核與被害人上開所證述之情節大致相符，
    且被告於本院審理時，亦坦承其有拿鋤頭圍住被害人的車子
    ，此外，並有被害人提出之茂隆骨科醫院之診斷證明書1 紙
    在卷以資佐證，足見證人即被害人上開證述應屬可採，被告
    犯行應可認定。
  (二)被告聲請傳訊之證人丁○○雖證稱：「當時被害人有下車和
    被告談話，後來被害人有出拳打被告，被告被打之後，才去
    拿鋤頭圍住被害人，被害人看到之後，才躲到車內去，後來
    被害人都一直在車內，被害人說要開車撞死被告。」，惟證
    人丁○○僅在現場觀看約五至十分鐘而已，並非從頭到尾均
    在現場觀看，且其上開所述最初兩造爭吵之情節（係指當時
    被害人有下車和被告談話，後來被害人有出拳打被告，被告
    被打之後，才去拿鋤頭圍住被害人），係聽村莊內的居民及
    被告轉述的，其到達現場時，被害人已經在車上，其並沒有
    親眼看見最初被告與被害人發生衝突的情形等情，亦據證人
    丁○○陳明在卷，足見證人丁○○上開所述之部分證詞，顯
    屬傳聞證據，不可採信。
  (三)另被告聲請傳訊之證人丙○○，雖然稱從頭到尾均有在現場
    觀看整件事情的經過，並證稱：「我當時在我家圍牆那邊和
    被告談話，被告正在馬路另外一邊，當時被告就拿鋤頭在把
    他們的土地填平，後來乙○○開車回來，後來被告就叫他下
    來，當時被告沒有拿鋤頭，乙○○就下車，他們為了那條路
    ，因為乙○○幾天前已經在那邊噴漆，兩造為了界址的問題
    ，兩個人在談話時，乙○○就出手打被告。打了之後，被告
    就跑去拿鋤頭，被害人就跑去車上，乙○○要開車撞被告，
    被告就講說你來撞我啊，然後乙○○就不敢撞被告，後來乙○○的哥哥就過來，他叫乙○○下車，讓他開車，他要開車
    把被告撞死，後來被害人的弟弟就從他家過來，他們三個人
    就要打被告，後來警察就來了。」、「被害人的駕駛坐一開
    始是開著，後來被告拿出鋤頭之後，被害人馬上就關車窗」
    、「（當時被告攔住被害人時，有無說什麼話？）都沒有說
    什麼話。只有拿鋤頭作勢要打被害人。」、「（真的什麼話
    都沒有說？）只有說有種的話出來。」等語，惟證人丙○○
    之上開證詞顯與本院勘驗被害人之手機錄影內容之勘驗結果
    不符，蓋依手機錄影內容所示，被害人當時車窗是開著，並
    未關上，且被告攔住被害人車子時，不只向被害人講一句話
    而已，雙方多次發生口角衝突，因此證人丙○○上開所為之
    證詞顯然係避重就輕，有維護被告之嫌，故其上開所為之證
    詞，不足採信。
  (四)綜上，證人丁○○、丙○○所為之證詞，並無法為被告有利
    之認定，且被告之犯行，業據被害人指述綦詳，並經被害人
    提出手機錄影內容及診斷書為證，被告犯行洵堪認定，應予
    依法論科。
三、按刑法第304 條之強制罪所稱「強暴」者，乃以實力不法加
    諸他人之謂，惟不以直接施諸於他人為必要，即間接施之於
    物體而影響於他人者，亦屬之。包括直接使用武力，對他人
    行止予以直接強制之直接強暴，及對被害人以外之第三人或
    針對物，施以暴力而間接強制被害人形成特定之決意（最高
    法院28年上字第3650號判例參照）。查被告手持鋤頭攔住被
    告車子，不讓被害人返家，顯屬以強暴方式妨害被害人自由
    行動之權利，故核其所為，係犯刑法第304 條第1 項以強暴
    妨害人行使權利罪。另被告以鋤頭敲打許車之保險桿，並基
    於恐嚇之犯意，恫稱：「你只要走出車門，我就給你斷手斷
    腳，你要養妻小，我不用，即使被關4 、5 個月也沒有關係
    」等語，致使被害人生畏懼不敢下車之行為，則係犯刑法第
    305 條恐嚇危害安全罪。被告所為上開兩罪，犯意各別，罪
    名互異，應予分論併罰。爰審酌被告僅因私設道路界限問題
    而與被害人發生糾紛，即手持鋤頭攔住被害人之車子，妨害
    被害人之行動自由，且出言恐嚇被害人，致被害人心生畏懼
    ，實屬不該，且犯罪後始終均未向被害人表示任何歉意，犯
    後態度不佳，惟念其前未曾受任何有期徒刑之執行，有台灣
    高等法院被告前案記錄表在卷可稽，其素行尚可，及其所受
    教育程度僅國小畢業，知識程度不高等一切情狀，分別量處
    如主文所示之刑。又被告犯罪後，中華民國九十六年罪犯減
    刑條例業於96年6 月15日修正公布，並於96年7 月16日起施
    行，而被告上開犯罪時點，均係在96年4 月24日之前，且所
    犯之罪核與該條例第2 條第1 項之規定相符，復無同條例第
    3 條限制減刑之除外情事存在，爰依該條例第2 條第1 項第
    3 款規定，均減其上開宣告刑期二分之一，並均諭知易科罰
    金之折算標準，並就其減刑之後刑，定期應執刑之行。另扣
    案之鋤頭1 支，為被告犯罪所用之物且為其所有，業據其供
    明在卷，爰一併宣告沒收。
據上論斷，應依刑事訴訟法第第284 條之1 、第299 條，刑法第
304 條第1 項、第305 條、第51條第5 款、第41條第1 項前段、
第38條第1 項第2 款，中華民國九十六年罪犯減刑條例第2 條第
1 項第3 款、第7 條，逕以簡易判決如主文。
本件經檢察官李賜隆到庭執行職務
中　　華　　民　　國　　96　　年　　11　　月　　14　　日
                  刑事第四庭    法  官  王炳人
以上正本證明與原本無異。
如不服本判決應於收受本判決送達後十日內向本院提出上訴書狀，
其未敘述上訴理由者，並得於提起上訴後十日內向本院補提理由
書狀（均須按他造當事人之人數附繕本）「切勿逕送上級法院」
中　　華　　民　　國　　96　　年　　11　　月　　14　　日
                                書記官  潘豐益
附錄本判決論罪科刑法條全文
中華民國刑法第304條第1項
（強制罪）
以強暴、脅迫使人行無義務之事或妨害人行使權利者，處 3 年
以下有期徒刑、拘役或 3 百元以下罰金。
中華民國刑法第305條
（恐嚇危害安全罪）
以加害生命、身體、自由、名譽、財產之事，恐嚇他人致生危害
於安全者，處 2 年以下有期徒刑、拘役或 3 百元以下罰金。
